最高法院刑事判決　　　　　　　一○○年度台上字第七三五號
上　訴　人　林雅惠
上列上訴人因違反兒童及少年性交易防制條例案件，不服台灣高
等法院高雄分院中華民國九十九年十一月一日第二審判決（九十
九年度上訴字第一一九六號，起訴案號：台灣高雄地方法院檢察
署九十七年度偵字第二七八二四、二八九二六、三二八五四號，
九十八年度偵字第八八五號），提起上訴，本院判決如下：
    主  文
上訴駁回。                    
    理  由
按刑事訴訟法第三百七十七條規定，上訴於第三審法院，非以判
決違背法令為理由，不得為之。是提起第三審上訴，應以原判決
違背法令為理由，係屬法定要件。如果上訴理由書狀並未依據卷
內訴訟資料，具體指摘原判決不適用何種法則或如何適用不當，
或所指摘原判決違法情事，顯與法律規定得為第三審上訴理由之
違法情形，不相適合時，均應認其上訴為違背法律上之程式，予
以駁回。本件上訴人林雅惠上訴意旨略稱：(一)、證人何○標、林
○箴就原判決附表一（下稱附表一）編號二、四所指性交易地點
完全不同。何○標於警詢之證詞，係審判外之陳述，上訴人與原
審辯護人已於原審言詞辯論終結前，以書狀陳述聲明異議，故無
證據能力。又何○標、陳○仁於偵查中以證人身分所為之證述，
雖經具結，但其供述顯有不實；何○標於原審作證接受詰問時，
原審未予上訴人反詰問之機會，以究明其證詞有顯不可信之情況
，故其二人於偵查中之證詞均無證據能力。(二)、家扶中心社工員
到庭作證，應命其具結而未命其具結，其證詞不得採為證據。且
其供詞疑點太多，前後矛盾，為何不將Ａ女（代號000000 000，
民國八十二年十月生，真實姓名年籍詳卷附對照表，下稱Ａ女）
帶走？為何需顧及安全？Ａ女本身是否知其工作違法？為何仍要
工作，目的何在？實因無處可去，乃主動要求留下，上訴人基於
同情而容留，在容留期間，給予完全之照顧與自由，並多方規勸
，尚且帶Ａ女回家探視其父，並至高雄市○○國中上課，及電請
家扶中心社工員至住處將其帶走。因迫於生活，才媒介其工作，
然所賺之錢，係分擔家用，請求調查澄清。(三)、上訴人除否認附
表一編號二、四、九之犯行外，其餘部分均坦承。惟上訴人僅犯
兒童及少年性交易防制條例第二十三條第一項容留、媒介使未滿
十八歲之女子為性交易罪，並非意圖營利，不成立同條第二項之
意圖營利容留、媒介性交易罪。吳○真、謝○茹為性交易之個體
戶，各自分擔租屋費用，非上訴人所容留；上訴人向Ａ、Ｂ女（
代號000000000，八十三年一月生，真實姓名年籍詳卷附對照表
，下稱Ｂ女），收取部分性交易款項，付家電用品費用，自非營
利，請明察並從輕量刑等語。
本件原審經審理結果，認為上訴人有其事實欄所載違反兒童及少
年性交易防制條例之犯行罪證明確，因而撤銷第一審科刑判決，
改判仍論處圖利使未滿十八歲之人為性交易之罪刑（處有期徒刑
六年，併科罰金新台幣三十萬元；與已判刑確定之恐嚇取財未遂
二罪及詐欺取財三罪，定應執行刑為有期徒刑七年四月，併科罰
金新台幣三十萬元，並諭知罰金易服勞役之折算標準暨相關沒收
之宣告。共同被告蘇永存合併判處有期徒刑三年四月，併科罰金
新台幣五萬元及相關沒收之宣告確定）。係以：上訴人自白大部
分犯行（除附表一編號二、四、九外，其餘部分均認罪），核與
共同被告蘇永存（僅共犯附表一編號五之罪）供述情節相符，並
經證人即從事性交易之未滿十八歲之Ａ、Ｂ女及成年女子吳○真
、謝○茹與代號000000000（真實姓名年籍詳卷附對照表，為Ｂ
女之男友）證述在卷，復經另證人即從事性交易之男客黃○潁、
何○標、林○箴、林○忠、林○平、吳○益、黃○傑、陳○然、
張○深、戴○富、陳○仁（其警詢供詞無證據能力，除外）證述
明確，又有通訊監察書、監聽電話譯文八份、性交易帳冊六本、
行動電話三具、預備供媒介、容留性交易用之保險套十個、潤滑
液二包、搜索票、搜索扣押筆錄、扣押物品目錄表、上訴人刊登
廣告剪報四份與上開性交易男客黃致潁等十一人之緩起訴處分書
、軍事檢察官不起訴處分書在卷可資佐證，罪證至灼。原判決已
詳敘其調查、取捨證據結果及憑以認定犯罪事實之心證理由。從
形式上觀察，並無違反經驗、論理法則或其他足以影響判決結果
之違法情形存在。另查：(一)、被告以外之人於審判外之言詞或書
面陳述，除法律有規定者外，不得作為證據，刑事訴訟法第一百
五十九第一項固有明文。惟按被告以外之人於檢察事務官、司法
警察官或司法警察調查中所為之陳述，與審判中不符時，其先前
之陳述具有較可信之特別情況，且為證明犯罪事實存否所必要者
，得為證據，同法第一百五十九條之二規定甚明。何○標於警詢
之證詞並指認附表一編號２犯行，係上訴人媒介性交易，該女子
為未滿十八歲之Ｂ女無訛等語（見警二卷第九八至一○五頁），
惟何○標嗣後於原審證稱因時間已久，印象不深，無法確認是否
為Ｂ女等語（見原審卷第一○六頁背面），其於警詢中之陳述，
顯與審判中所述不符，原審參酌其於警詢之陳述，距案發之時間
較接近，且對案發經過之記憶應較為清晰，尚無充裕時間供其深
思、權衡其陳述之利害關係，無暇供其捏編掩飾或偏頗迴護上訴
人。又警詢筆錄，係採一問一答方式，其於接受警察調查詢問當
時，並未直接面對上訴人，心理壓力較小，且無人情壓力之虞，
所為陳述，自較無機會受到不當之汙染或外界之干擾，虛偽陳述
之可能性偏低，可信度較高。又其於原審作證時，均未曾表示或
主張於警詢時有受警察強暴、脅迫或其他不正方法取供之情事，
致其於警詢中之陳述，有非任意性情形，依其於警詢陳述時之各
種外部情況及環境觀之，足認確實已具有「較可信之特別情況」
，而其於警詢所證述內容，與上訴人媒介、容留未滿十八歲之人
為性交易之犯罪事實有直接相關，且為證明上訴人附表一編號２
所示犯罪事實之存否所必要，揆諸上揭規定，何○標於警詢所為
上開證述，自應認有證據能力。上訴人主張何○標警詢筆錄，無
證據能力云云，要非可採。又被告以外之人於偵查中向檢察官所
為之陳述，除顯有不可信之情況者外，得為證據。同法第一百五
十九條之一第二項定有明文。被告以外之人於偵查中向檢察官所
為陳述，雖為審判外之陳述，然依該法規定，檢察官係代表國家
偵查犯罪、實施公訴，依法有訊問被告、證人、鑑定人權利之人
；且於實務運作時，檢察官偵查中向被告以外之人所取得之陳述
，原則上均能遵守法律規定之程序，不致有違法取供之情事，故
可信度極高，自得為證據。故本件何○標、陳○仁於偵查中向檢
察官所為證述，其等以證人身分作證前，均經檢察官告以證人具
結應據實陳述之義務及偽證之處罰，並命朗讀結文後始令其等具
結（見偵四卷第四四、九八頁），已以偽證罪責之處罰擔保其等
證言之真實性。嗣何○標於原審到庭作證接受詰問時，並未主張
其於檢察官偵查中有何不法取供之情事，上訴人及其辯護人復未
釋明何○標於偵訊中之證述，有何顯不可信之情況，足認何○標
、陳○仁於偵查中向檢察官所為之陳述，具有任意性，而無「顯
不可信」之情形。何○標嗣於原審到庭以證人身分接受詰問，顯
已充分保障上訴人之反對詰問權，依前揭規定，自均應認有證據
能力。上訴人於原審準備程序書狀固對何○標於警詢及偵查中、
陳○仁於偵查中之陳述（至陳○仁於警詢之證詞，原判決已說明
其無證據能力，且未引用，附此說明）爭執其證據能力，原判決
已詳為說明並指駁上訴人辯詞（見原判決第五至九頁），並就其
聲請傳喚之證人何○標、林○箴（於警詢及偵查中之證詞，均認
有證據能力，並捨棄傳喚，見原審卷第九三頁）、蘇○存、林○
平及Ｂ女等人均予傳訊並予上訴人及其辯護人詰問之機會（見原
審卷第一○五至一一一頁、第一三○至一三二頁）。上訴人重為
主張，以上開二證人於偵查中向檢察官所為之陳述，為被告以外
之人於審判外之言詞陳述，且未予上訴人詰問機會，均無證據能
力云云，顯有誤會，非適法之上訴第三審理由。(二)、兒童及少年
性交易防制條例第十條第一項規定：本條例第四章之案件偵查、
審判中，於訊問兒童或少年時，主管機關應指派社工人員陪同在
場，並得陳述意見。本件原審並未傳喚Ａ女、Ｂ女到庭作證，故
無社工人員陪同到場或陳述意見，亦未傳喚社工人員到庭作證之
情事。而於第一審陪同Ｂ女在場之社工員陳○靜，僅陳述意見，
並未以證人身分作證，故無具結之問題，與有無證據能力無關。
且其陳述事項亦僅Ａ女有無接受輔導，是否仍在協尋中等情（見
第一審二卷第七一頁），與本件案情無關，上訴意旨所為指摘，
並無可採。(三)、上訴人於第一審準備程序及原審均坦承犯罪，且
作認罪之陳述（見第一審一卷第五三、七八頁、第一審二卷第五
七頁、原審卷第六七、一三○頁），嗣於原審除否認犯附表一編
號二、四、六、九之罪外，其餘部分均承認犯行，而於上訴第三
審除仍否認犯附表一編號二、四、九之罪外，其餘部分亦均承認
犯罪。惟辯稱非意圖營利，認為僅犯兒童及少年性交易防制條例
第二十三條第一項之罪，非犯同條第二項之罪云云。然原審詳查
結果，認為上訴人犯附表一編號一至一六各罪。上訴人媒介附表
一各編號所示之男客與旗下已滿十八歲之女子吳○真（綽號可可
）、謝○茹（綽號貝蒂、香香）及不詳姓名之成年女子及未滿十
八歲之Ａ、Ｂ女等人為性交易之行為，其中性交易之內容為猥褻
行為即俗稱半套者，每人每次收費新台幣（下同）一千五百元至
二千元不等，上訴人從中抽取五百元牟利；性交易之內容為性交
即俗稱全套者，每人每次收費二千元至三千元不等，上訴人從中
抽取八百元至一千二百元不等牟利，以上事實，已據上訴人供承
不諱，核與證人吳○真、謝○茹及Ａ、Ｂ女之證述內容，大致相
符，並有上訴人媒介、容留性交易所得即附表五編號一之現金一
千五百元及其所有供記帳用之附表五編號二之帳簿六本等扣案可
佐（見警一卷第一至七、八至十六頁），足證上訴人係基於營利
之意圖而為，灼然至明，上訴意旨辯稱吳○真、謝○茹二人係個
體戶，自付租金；Ａ、Ｂ女迫於生活，性交易所得分擔部分家電
用品費，非屬營利，並請求調查Ａ、Ｂ女係自願留下，其已盡力
照顧並送Ａ女上學、探望伊父，絕非牟利云云，要無可採。上訴
意旨所執各詞，原判決已在理由內逐一論斷綦詳，並無如上訴人
所云調查未盡或理由不備之情形，又其於上訴法律審之本院後，
始聲請調查新證據，自非依卷內訴訟資料執為指摘，均非合法之
第三審上訴理由，其上訴違背法律上之程式，應予駁回。
據上論結，應依刑事訴訟法第三百九十五條前段，判決如主文。
中    華    民    國  一○○  年    二    月   十七   日
                      最高法院刑事第八庭
                          審判長法官  花  滿  堂  
                                法官  黃  正  興  
                                法官  洪  昌  宏  
                                法官  徐  昌  錦  
                                法官  王  聰  明  
本件正本證明與原本無異
                                      書  記  官  
中    華    民    國  一○○  年    二    月  二十一  日
                                                       s